【裁判字號】    90,訴,1355
【裁判日期】    901217
【裁判案由】    偽證
【裁判全文】
臺灣臺南地方法院刑事判決                          九十年度訴字第一三五五號
    公  訴  人  臺灣臺南地方法院檢察署檢察官
    被      告  甲○○○
右列被告因偽證案件，經檢察官提起公訴（九十年度偵字第一０五六四號），本院判
決如左：
    主  文
甲○○○證人，於執行審判職務之公署審判時，於案情有重要關係之事項，供前具結
，而為虛偽陳述，處有期徒刑月，如易科罰金，以佰元折算壹日，緩刑貳年。
    事  實
一、甲○○○與莊崑賓係朋友關係，莊崑賓在明知酒後不能安全駕駛汽車之情況下，
    仍於民國九十年五月十二日凌晨三時三十三分許，駕駛車牌號碼ＴＧ─七五七七
    號自用小客車，並停車於國道一號中山高速公路仁德交流道之減速車道上，為警
    攔查並施以酒精測定器檢測呼氣所含酒精濃度值為一‧二二毫克＼公升，經國道
    公路警察局第五警察隊報告臺灣臺南地方法院檢察署以九十年度偵字第五六六七
    號偵辦。詎甲○○○明知九十年五月十二日未曾開車搭載莊崑賓，竟於九十年六
    月十九日下午二時四十分，在臺灣臺南地方法院檢察署檢察官偵查時，就案情有
    重要關係之事項，以證人之身分於供前具結，而虛偽陳述稱：九十年五月十一日
    晚間，在臺南縣後壁鄉墨林村菁寮二九七號，向莊崑賓借用車牌號碼ＴＧ─七五
    七七號自用小客回高雄，莊崑賓說要到臺南縣西港鄉，乃載莊崑賓南下，至仁德
    交流道發現過頭，引起莊崑賓不悅，伊乃在仁德交流道停車後下車等語。嗣該案
    件經臺灣臺南地方法院檢察署檢察官提起公訴，由臺灣臺南地方法院以九十年度
    交易字第三八一號審理時，甲○○○復基於接續同一偽證之犯意，於九十年八月
    二十七日下午三時，在本院審理中，於案情有重要關係之事項，以證人身分作證
    ，供前具結，虛偽陳述稱：九十年五月十二日三時三十分向莊崑賓借車回高雄，
    因莊崑賓要至臺南縣西港鄉找朋友，乃載莊崑賓一同南下，車行至臺南縣新市鄉
    時發現已過頭，莊崑賓吵鬧不停，伊乃從仁德交流道下來，停車後下車改搭遊覽
    車回高雄等語之不實事項。嗣莊崑賓仍因公共危險罪經本院判處有期徒刑七月，
    始獲知上情。
二、案經臺灣臺南地方法院函送臺灣臺南地方法院檢察署檢察官偵查起訴。
    理  由
一、訊據被告甲○○○對於右揭事實坦承不諱，並有莊崑賓被訴公共危險一案，臺灣
    臺南地方法院檢察署九十年度偵字第五六六七號九十年六月十九日偵訊筆錄影本
    、臺灣臺南地方法院九十年度交易字第三八一號九十年八月二十七日審判筆錄影
    本及證人結文影本二份附卷可稽。再被告與莊崑賓於前開公共危險案件中，經隔
    離訊問，對於借車之時間、當日二人乘坐之位置、事後如何聯絡、如何搭遊覽車
    及車資多少等情，均供述不一，互相矛盾，顯係事後為脫免莊崑賓之刑責而勾串
    所致，是被告所稱：九十年五月十二日三時三十分向莊崑賓借車，並載莊崑賓南
    下，因開過頭，莊崑賓不悅，伊乃從仁德交流道下來，停車後下車改搭遊覽車等
    供述，顯係屬虛偽之陳述。而此部分事項之有無，已足以影響於裁判之結果，有
    使裁判陷於錯誤之危險，自屬於案情有重要關係之事項。綜上所述，本件事証明
    確，被告犯行堪以認定，應依法論科。
二、核被告所為，係犯刑法第一百六十八條之偽證罪。雖其於檢察官偵查中及本院審
    判中二次具結而為虛偽陳述，惟偽證罪為侵害國家法益之犯罪，不以被害人之個
    數或行為之次數為計算罪數之標準，而應以訴訟之件數為準，是本件僅一件訴訟
    ，應僅能成立一個偽證罪。又被告於所虛偽陳述之案件（即前開莊崑賓被訴公共
    危險一案）裁判確定前自白，應依刑法第一百七十二條之規定減輕其刑。復按犯
    刑法第一百六十八條之偽證罪，於所虛偽陳述之案件，裁判確定前自白者，減輕
    或免除其刑，且有期徒刑減輕者，減輕其刑至二分之一，但同時有免除其刑之規
    定者，其減輕得減至三分之二，刑法第一百七十二條、第六十六條分別定有明文
    ，是本件偽證罪之法定刑經減輕後，其最重法定本刑已低於五年以下有期徒刑。
    爰審酌被告為圖脫免其友人之刑責，以證人之身分供前具結，卻為虛偽之陳述，
    使國家裁判權有陷於錯誤之虞，所生危害非輕，惟念其尚無前科，犯罪後坦承犯
    行，深具悔意等一切情狀，量處如主文所示之刑，並依刑法第四十一條第一項前
    段之規定，諭知易科罰金之折算標準。末查，被告前未曾受有期徒刑以上刑之宣
    告，有臺灣高等法院被告全國前案紀錄表在卷可按，其因一時失慮，偶罹刑典，
    經此偵審程序及刑之宣告後，當知所警惕而無再犯之虞，本院認所宣告之刑以暫
    不執行為適當，並予宣告緩刑二年，以啟自新。
據上論斷，應依刑事訴訟法第二百九十九條第一項前段，刑法第一百六十八條、第一
百七十二條、第四十一條第一項前段、第七十四條第一款，罰金罰鍰提高標準條例第
二條，判決如主文。
本案經檢察官施胤弘到庭執行職務。
中    華    民    國      九十      年      十二      月      十七      日
                              臺灣臺南地方法院刑事第三庭
                                  審判長法  官
                                        法  官
                                        法  官
右正本證明與原本無異
如不服本判決應於送達後十日內向本院提出上訴狀
                                      書記官
中    華    民    國      九十      年                月                日
附錄本案論罪科刑法條全文：
刑法第一百六十八條
    於執行審判職務之公署審判時或於檢察官偵查時，證人、鑑定人、通譯於案情有
    重要關係之事項，供前或供後具結，而為虛偽陳述者，處七年以下有期徒刑。


司法院資訊處製作；財團法人民間司法改革基金會備份。
